---
title: "osmdata osmdata tutorial"
author: "Rafael Díaz"
date: "9/7/2020"
output: html_document
---

```{r setup, include=FALSE}
knitr::opts_chunk$set(echo = TRUE, warning = FALSE, message = FALSE)
```

## Introducción a Osmdata

Este tutorial muestra como extraer información de los bancos de un poligono especifico de Bogotá o de todo Bogotá utilizando el paquete   [osmdata](https://github.com/ropensci/osmdata).

Primero instale la última versión del paquete disponible en el CRAN

```{r, eval=FALSE}
install.packages("osmdata")
```

## Consulta

Carga de paquetes adicionales necesarios para la consulta

```{r}
library(tidyverse)
library(osmdata)
library(sf)
library(geojsonsf)
library(mapview)
library(leaflet)
```


OpenStreetMap representa características físicas en el terreno (por ejemplo, carreteras o edificios) mediante etiquetas adjuntas a sus estructuras de datos básicas (sus nodos, caminos y relaciones). Cada etiqueta describe un atributo geográfico de la característica que se muestra en ese nodo, forma o relación específicos. Para mayor información visitar [Map_Features](https://wiki.openstreetmap.org/wiki/Map_Features).

```{r}
head(available_features(), 30)
```

**Amenidad:** Se utiliza para mapear las instalaciones utilizadas por visitantes y residentes. Por ejemplo: baños, teléfonos, bancos, farmacias, cafés, estacionamientos y escuelas. Consulte la página Servicios para obtener una introducción sobre su uso.

```{r}
head(available_tags("amenity"), 24)
```
### Ejemplo bancos de Bogotá

Primero utilizamos la función `getbb()` para obtener un poligono en forma de cuadrado que sirve como delimitador para el nombre de un lugar determinado.

```{r}
caja <- getbb(place_name = "Bogota", display_name_contains = "Colombia")
caja
```

Ahora utilizamos la función `opq()` [Over Pass Query](http://overpass-turbo.eu/), que hace un llamado a la API de overpass turbo para extraer la información. Por defecto osmdata se conecta a la siguiente API

```{r}
get_overpass_url()
```
Para más información de como utilizar overpass, puede consultar [Overpass API Language Guide](https://wiki.openstreetmap.org/wiki/Overpass_API/Language_Guide).

La funcióm `add_osm_feature` agrega una característica a un query de Overpass y la función `osmdata_sf`, devuelve un query OSM de Overpass query como un objeto osmdata en formato [Simple Features (sf)](https://cran.r-project.org/web/packages/sf/index.html).


```{r}
bank_bog <- opq(bbox = caja, timeout = 25*100) %>% 
  add_osm_feature(key = "amenity", value = "bank") %>% 
  osmdata_sf()
bank_bog
```

Según la documentación de [Open Street Maps ES:Elementos](https://wiki.openstreetmap.org/wiki/ES:Elementos), la cartografía de OpenStreetMap (OSM) contiene 3 tipos de elementos básicos o primitivos:

+ El nodo (node). Los nodos son puntos georreferenciados en una latitud y longitud determinada (un solo punto geospacial).
+ La vía (way). Una línea o vía es una interconexión de al menos dos nodos que representa un elemento lineal como una calle o similar. Los nodos pueden pueden formar parte de varias líneas.
+ La relación (relation). Una relación puede agrupar a otros elementos como nodos y/o vías, así como otras relaciones entre sí.

El primer ejercicio solo mostrara los bancos que fueron mapeados dentro de los poligonos es decir como vías (*ways*), en Bogotá se encuentran solo 227 bancos porlo que hay una subestimación en los registros.

```{r}
mapa1 <- mapview(bank_bog$osm_polygons[,c("osm_id","name","amenity","atm","operator")])
leaflet(mapa1@object[[1]]) %>% addProviderTiles("OpenStreetMap") %>% addPolygons(popup = bank_bog$osm_polygons$name)
```
En el segundo ejercicio se mapean los puntos es decir los nodos (*node*), sin embargo ocurren dos problemas.
El primero los puntos están duplicando la información ya que para los bancos mapeados como polignos, se representara cada esquina del poligono como un punto, por está razón hacemos un filtro donde *amenity* sea igual a *bank*, con lo cual traemos 623 bancos.

```{r}
mapa2 <- mapview(subset(bank_bog$osm_points[,c("osm_id","name","amenity","atm")], amenity == "bank"))
leaflet(mapa2@object[[1]]) %>% addProviderTiles("OpenStreetMap") %>% addCircles(popup = bank_bog$osm_points$name)
```

Para traer la totalidad de los bancos debemos unir la información extraída vía nodes y ways. A continuación se muestra el código. Para poder unir la información debemos transformar los polígonos en puntos para eso, hallamos el centroide de cada polígono con la función `st_centroid` y la unimos con `bind_rows`.

```{r}
res_node <- subset(bank_bog$osm_points[,c("osm_id","name","amenity","atm")], amenity == "bank")
res_way <- mutate(bank_bog$osm_polygons[,c("osm_id","name","amenity","atm","operator")], name = ifelse(is.na(name), operator, name)) %>% 
  select(-"operator") %>% mutate(geometry = st_centroid(geometry), id = osm_id) %>% remove_rownames %>% column_to_rownames(var = "id")

res_bank <- bind_rows(res_node, res_way)
res_bank
```
Tenemos un total de 850 bancos en Bogota. Y graficamos los puntos.

```{r}
mapa3 <- mapview(res_bank)
leaflet(mapa3@object[[1]]) %>% addProviderTiles("OpenStreetMap") %>% addCircles(popup = res_bank$name)
```
